【裁判字號】    99,抗,27
【裁判日期】    990430
【裁判案由】    聲明異議
【裁判全文】
臺灣高等法院臺南分院民事裁定  99年度抗字第27號
抗  告  人  乙○○
上列抗告人因與相對人甲○○間強制執行聲明異議事件，對於中
華民國99年1月13日臺灣嘉義地方法院99年度事聲字第6號裁定提
起抗告，本院裁定如下：
    主  文
抗告駁回。
抗告程序費用新台幣壹仟元由抗告人負擔。
    理  由
一、抗告意旨略以：抗告人於民國（下同）90年10月24日曾與相
    對人在代書處達成協議，約定抗告人應將其所有坐落嘉義縣
    太保市○○段314之26號土地全部（下稱系爭土地），設定
    新臺幣（下同）280萬元抵押權予相對人，以擔保第三人徐
    吉明負欠相對人之債務，相對人亦應於設定抵押後將100萬
    元匯入抗告人之農會帳戶，詎設定完畢後，相對人並未依約
    履行，經代書於92年間代發存證信函亦無回應，則相對人自
    不得執該拍賣抵押物裁定對抗告人聲請強制執行，乃原審竟
    駁回抗告人之執行異議，爰提起本件抗告等語。
二、按抵押權人為拍賣抵押物之聲請，經法院為許可強制執行之
    裁定者，得為強制執行之執行名義，而債權人依上開裁定為
    執行名義聲請強制執行，應提出債權及抵押權之證明文件及
    裁定正本，強制執行法第4條第1項第5款、第6條第1項第5款
    分別定有明文。再當事人或利害關係人，對於執行法院強制
    執行之命令，或對於執行法官、書記官、執達員實施強制執
    行之方法，強制執行時應遵守之程序，或其他侵害利益之情
    事，得於強制執行程序終結前，為聲請或聲明異議，亦為強
    制執行法第12條第1項前段所明定。又強制執行事件之當事
    人，依執行名義之記載定之；應為如何之執行，則依執行名
    義之內容定之；至於執行事件之債權人有無執行名義所載之
    請求權，執行法院無審認判斷之權（最高法院63年台抗字第
    376號判例要旨參照）；執行法院專司民事強制執行事務，
    對於私權之爭執，並無審認之權限，故在強制執行程序中，
    如涉及私權之爭執，而其權益關係未盡明確時，應由當事人
    另依民事訴訟程序謀求救濟，要非強制執行法第12條第1項
    聲明異議所能解決（最高法院79年度台抗字第310號裁定參
    照）。
三、經查：
  （一）本件相對人係以：抗告人為擔保第三人徐吉明於90年間
        向伊借款之債務，以系爭土地設定280萬元抵押權予伊
        ，茲因該抵押權所擔保之債權已屆清償期而未受清償，
        並經原審法院98年度司拍字第210號拍賣抵押物裁定准
        予強制執行確定在案，爰聲請強制執行等語，並提出拍
        賣抵押物裁定、確定證明、土地登記謄本等件為證，業
        經本院調閱原審法院98年度司執字第25955號拍賣抵押
        物強制執行案卷查明屬實。依上說明，原審法院98年度
        司執字第25955號據以執行本件拍賣抵押物事件，自無
        不當。
  （二）抗告人雖有上開意旨之指摘，惟縱令屬實，亦係爭執該
        執行債權人（即相對人）有無該執行名義所載之請求權
        而已，依上說明，執行法院對該私權爭執並無審認判斷
        之權，仍應由當事人另依民事訴訟程序謀求救濟，要非
        強制執行法第12條第1項聲明異議程序所能解決，抗告
        人據以聲請撤銷執行程序，即屬無理由。從而，原審裁
        定駁回抗告人之聲明異議，自無不合；抗告意旨指摘原
        裁定為不當，聲明應予廢棄，非有理由，應駁回其抗告
        。
四、據上論結，本件抗告為無理由，依強制執行法第30條之1，
    民事訴訟法第495條之1第1項、第449條第1項、第95條、第7
    8條，裁定如主文。
中    華    民    國    99    年    4     月    30    日
                  民事第四庭    審判長法  官    吳上康
                                      法  官    陳珍如
                                      法  官    王金龍
上為正本係照原本作成。
本裁定除以適用法規顯有錯誤為理由外，不得再抗告。如提出再
抗告，應於收受送達後十日內委由律師為代理人向本院提出再抗
告狀（須附繕本），並繳納再抗告費新台幣一千元。
中    華    民    國    99    年    4     月    30    日
                                      書記官    李梅菊
【附記】
民事訴訟法第495條之1第2項準用同法第466條之1第1、2項規定
：
(1)對於第二審判決上訴，上訴人應委任律師為訴訟代理人。但上
  訴人或其法定代理人具有律師資格者，不在此限。
(2)上訴人之配偶、三親等內之血親、二親等內之姻親，或上訴人
  為法人、中央或地方機關時，其所屬專任人員具有律師資格並
  經法院認為適當者，亦得為第三審訴訟代理人。
民事訴訟法第466條之2第1項：
上訴人無資力委任訴訟代理人者，得依訴訟救助之規定，聲請第
三審法院為之選任律師為其訴訟代理人。

司法院資訊處製作；財團法人民間司法改革基金會備份。
